【裁判字號】    99,交聲,1863
【裁判日期】    991130
【裁判案由】    違反道路交通管理處罰條例聲明異議
【裁判全文】
臺灣臺北地方法院交通事件裁定        99年度交聲字第1863號
原處分機關  臺北市交通事件裁決所
異  議  人
即受處分人  王寧毅
上列異議人即受處分人因違反道路交通管理處罰條例案件，對於
臺北市交通事件裁決所中華民國99年9月23日所為之處分（原處
分案號：北市裁罰字第裁22-A01HAB711號），向臺灣臺中地方法
院聲明異議，經臺灣臺中地方法院移轉管轄至本院（臺灣臺中地
方法院99年度交聲字第3761號），本院裁定如下：
    主  文
異議駁回。
    理  由
一、按汽車駕駛人飲用酒類後其吐氣所含酒精濃度超過每公升0.
    25毫克以上者，不得駕車，道路交通安全規則第114條第2款
    定有明文。次按汽車駕駛人，駕駛汽車經測試檢定有酒精濃
    度超過規定標準者，處新臺幣（下同）15,000元以上60,000
    元以下罰鍰，並當場移置保管該汽車及吊扣其駕駛執照1年
    ；又汽車駕駛人，有第35條第1項規定之情形，應接受道路
    交通安全講習，道路交通管理處罰條例第35條第1項第1款、
    第24條第1項第2款亦分別定有明文。而道路交通管理處罰條
    例所用名詞「車輛」，係指在道路上以原動機行駛之汽車（
    包含機器腳踏車）或以人力、獸力行駛之車輛，道路交通管
    理處罰條例第3條第8款亦有明文。
二、原處分意旨略以：本件異議人即受處分人王寧毅於99年8月
    26日4時38分許，騎乘車牌號碼CPK-581號普通重型機車（下
    稱系爭車輛）行經松壽路6號前，為原舉發單位臺北市政府
    警察局信義分局三張犁派出所執勤員警當場攔檢，測得其呼
    氣所含酒精濃度達每公升0.31毫克，經警以異議人有違反道
    路交通管理處罰條例第35條第1項第1款規定「酒精濃度過量
    達0.31毫克（超過0.25毫克以上未滿0.4毫克）」之違規行
    為，並填製北市警交大字第A01HAB711號舉發違反道路交通
    管理事件通知單當場舉發。嗣異議於通知單上所載應到案日
    期99年9月10日前同年8月26日向原處分機關臺北市交通事件
    裁決所陳述意見，經原處分機關函請原舉發單位調查結果，
    仍認異議人有前開違規行為，原處分機關乃於99年9月23日
    ，以北市裁罰字第裁22-A01HAB711號裁決書，依道路交通管
    理處罰條例第35條第1項第1款、第24條第1項第2款（原處分
    漏載第1項第2款）及違反道路交通管理事件統一裁罰基準表
    之規定，以異議人有「汽車駕駛人酒精濃度超過規定標準（
    0.25-0.4）」之行為，裁處異議人罰鍰15,000元，吊扣駕駛
    執照12個月，並施以道路交通安全講習，異議人於同日收受
    本件裁決書，隨即於同年10月6日提出本件聲明異議等語。
三、本件異議意旨略以：伊坦承12點以前有小酌幾杯，但喝酒後
    即沒有再騎乘機車之行為，當日凌晨4時許，伊機車停在臺
    北世貿中心三館之機車停車場入口前，等待朋友開車接送，
    並步行前往下個路口與朋友聊天，惟警員即以伊有喝酒及機
    車在附近而推定伊有酒後駕車，警員稱伊騎乘機車時見警巡
    邏而下車步行，但對此警方未提出伊有騎乘機車之證據，以
    及當時看見伊騎乘路段之地點，若警員真有見到伊騎乘機車
    ，為何不當場攔停檢測，現場當時共有3人和2輛機車，警員
    在未當場攔停臨檢之情況下，如何判定何人有騎乘機車之行
    為？又警員於燈光昏暗下未先說明，並讓伊有機會辨識清楚
    單子上之內容即要求伊簽名，事後始得知該單係有關有些藥
    物會影響酒測值，有違警察應盡之告知義務，為此聲明異議
    等語。
四、經查：
  (一)本件異議人於前揭時、地騎乘系爭車輛，行經臺北市○○
      路6號前，為原舉發單位員警攔停，經實施酒精濃度檢測
      後，測定值為每公升0.31毫克，爰依法舉發等情，業據原
      處分機關向原舉發單位函查屬實，並有臺北市政府警察局
      信義分局99年9月3日北市警信分交字第09935223100號函
      、臺北市政府警察局北市警交大字第A01HAB711號、掌電
      字第A01HAB711舉發違反道路交通管理事件通知單、酒精
      濃度測試表等件在卷可稽。
  (二)異議人雖辯稱員警係以其酒精濃度測試過量及系爭車輛停
      在附近而推定其酒後駕車之行為，惟員警如何斷定何人有
      騎乘機車之行為云云，然查，舉發本件違規之員警當時係
      巡邏途經該處，發現異議人騎乘機車見警後，隨即下車步
      行，形跡可疑，經攔下查驗證件後，復聞異議人身上散發
      酒氣，始對異議人實施酒精濃度檢測等情，業據原處分機
      關向原舉發單位查復無誤，此有上開臺北市政府警察局信
      義分局99年9月3日北市警信分交字第09935223100號函在
      卷可據，且觀之本件舉發過程之錄音：
      (1)錄音開始2分51秒至7分40秒之時間內警員與異議人之對
        話：
          警：喔，0.31啦。
      異議人：那我不能騎了。
          警：對啊，開單而已。
      異議人：現在要開單？為什麼？我停在旁邊我又沒有騎。
          警：你是騎到那裡啊。
      異議人：我走路過來，你攔我的。
          警：你是騎到那裡，然後才下車走路，他是騎到前面
              。我從頭到尾都在這邊看啊。
      異議人：不好意思。
          警：你要跟我凹什麼？
      異議人之友人：報告警察，不好意思，我們是學生，可不
              可以開少一點。
      異議人：不好意思啦。
          警：這個不是我能決定的，因為這是機器。
      異議人：我這樣算酒駕嗎？
          警：對。
      異議人：可是，你是走路攔我。
          警：你是騎車，你是騎車到那裡你才下車用走的。
      異議人之友人：不好意思，因為我們是想找停車場停。
      異議人：警察伯伯你這樣..。
          警：怎麼樣？
      異議人：我走路..。
          警：我問你啦，這臺車為什麼會停那裡？是不是你停
              在那裡，再下車走過去找你朋友？你朋友先騎到
              前面去了。
      異議人：對啊。
          警：都騎到人行道上了。
      異議人：那是他啊，你是走路的時候攔我下來的。我不是
              騎車被你攔下來的。
          警：我跟你說，你那臺車是騎到那裡，我在那邊看到
              你，我要攔你的時候，你已經下車用走的。你剛
              剛那段。要不然車子怎麼會在那裡。
      異議人：我放在那邊，我已經走到這了。拜託我們真是學
              生。
          警：我問你，你要跟我凹，來，我跟你講，你這臺車
              怎麼停這裡。你剛剛明明下車，我看到你，你還
              跟我打招呼，跟我說你要找你前面一個朋友，你
              後面一個朋友被攔住。對不對。沒關係，如果你
              針對這個有疑義，你可以去聲明異議。
      異議人：拜託，真的不要這樣好不好。
          警：說謊。
      異議人：我沒有說謊啊。
          警：說什麼你都沒有騎？你有沒有騎？你有沒有騎車？
      異議人：拜託，你不要這樣好不好。
          警：你們兩個都有騎車，跟我講這些。
      異議人：警察伯伯拜託，不要這樣。
      異議人之友人：單子出來就不行了嗎？
          警：這沒辦法。電腦都進去了。
      異議人：那這樣是罰多少？
          警：這我不曉得，這你要去交通裁決所，讓他裁決。
              你們兩個都有騎啊，他騎前面，你騎後面，然後
              你到這裡停，他還在前面。我剛人在這裡，我剛
              剛人在停車場出入口這裡，我看得夠清楚吧。你
              下車後，你剎在那裡。
      異議人：你明明是往後面走過來。
          警：對啊，沒有錯，我就在這個停車場，你問警衛，
              警衛都看到我，我就在那裡等，在那邊看，然後
              看到你車子停在這裡，我看你下車，我才過來，
              我想說你到底怎麼了，怎麼會把車子丟在那裡。
              沒有錯吧。
      異議人：（未回答）
      （約經過40秒，異議人之另一名友人過來）
      異議人：你有事嗎？那他有事嗎？
          警：沒有，0.24。
      異議人：那我可以要求再測一次嗎？
          警：沒辦法。
      異議人：為什麼我不能再測一次，別人都可以測好幾次。
          警：沒有啊，只能測一次而已。
      另一名警員：他差一點就超過，我也沒有說再測一次。
      異議人：可是我是走路的時候，他攔我下來。
          警：沒關係，你針對這點你可以聲明異議。
      異議人：我是走路耶。
          警：你去聲明異議。
      異議人之友人：看有沒有規定可以再輕一點。
      異議人：我車停在紅線上，你們可以開我單沒關係，可是
              我走到這邊，他才攔我下來。然後我全程配合他
              ，他竟然說我酒駕。
          警：你酒駕啊，不然你車子怎麼停在那個位子。
      異議人：我車子停下來有錯嗎？
          警：你怎麼停的？
      異議人：就騎過來..。
          警：對啊，騎呀，你自己都說騎了。
      異議人：我朋友停下來了啊。
          警：你自己都說你騎過來的啊。那你就是騎過來的，
              那你跟我講這段幹嘛？
      異議人：我是走路的時候，他攔下來。酒駕是因為我騎車
              ，你們從旁邊把我攔下來，那叫酒駕。
          警：好啦，你針對你這個理由去聲明異議。
      (2)錄音開始8分53秒至9分11秒，另一名警員與異議人之對
        話。
          警：你有沒有騎到那裡？
      異議人：我騎車放到那裡有錯嗎？你可以開我紅單啊。
          警：你騎來，騎到那裡嘛。
      異議人：因為我們朋友被你攔下來，我們當然要停下來看啊。
          警：對嘛，你就騎到這裡，然後走到這裡來。
      此有臺北市政府警察局信義分局99年10月18日北市警信分
      交字第09935439000號函附之錄音光碟1片在卷可據，足見
      異議人確於99年8月26日當日0時許飲酒後，於同日騎乘系
      爭車輛行經世貿中心三館停車場即臺北市○○路6號前，
      見同行友人遭警方攔檢，始將系爭車輛停於路旁，並下車
      步行至臺北市○○路口，適為在該處執行巡邏勤務之舉發
      本件違規之員警察覺異議人上開行徑有異，而上前予以攔
      檢等情，俱堪認定，亦核與原舉發單位函覆原處分機關之
      舉發經過相符，異議人徒以其並非在駕駛狀態下遭攔檢，
      主張其非酒後駕車，顯係對於法規之誤解，是異議人確有
      於上揭時、地酒後駕車之違規行為，堪以認定，異議人上
      揭所辯顯係事後卸責之詞，尚非可採。
  (三)至異議人又辯稱員警有違警察應盡之告知義務云云，然觀
      之上開原舉發機關函附之錄音光碟，在錄音開始後30秒處
      ，異議人與員警之對話為：「警：這裡簽名一下。簽在下
      面就好。異議人：這什麼東西？警：就是你已經喝酒超過
      15分鐘以上，然後你沒有飲用感冒糖漿之類的東西。異議
      人：喔，好。」等情，足見員警在異議人簽名前已告知異
      議人在確認單簽名代表之意義，異議人對此亦表示瞭解，
      是異議人權益並無受損之情形，難認本件舉發過程有何違
      誤之處，況且員警有無在實施酒精測試前先告知受測試人
      確認單之內容，僅為警政署為規範員警進行取締之程序、
      方式，其性質屬於作業性行政規則，為機關內部業務處理
      規定，除有確實影響測試結果之情形外，尚與判斷異議人
      是否違規無涉，故員警縱未依前開程序實施酒精濃度測試
      ，亦無礙異議人違規事實，異議人自不得據此為免罰之依
      據。是異議人前揭所辯亦非可採。
五、綜上所述，異議人確有於前述時、地，騎乘系爭車輛，而有
    「汽車駕駛人酒精濃度超過規定標準（0.25-0.4）」之違規
    行為，洵堪認定，原處分機關依道路交通管理處罰條例第35
    條第1項第1款、第24條第1項第2款（原處分漏載第1項第2款
    ）及違反道路交通管理事件統一裁罰基準表之規定，裁處異
    議人罰鍰15,000元，吊扣駕駛執照12個月，並應接受道路交
    通安全講習，與法尚無違誤。異議人猶執前詞指摘原處分不
    當，為無理由，應予駁回。
六、據上論斷，應依道路交通事件處理辦法第18條裁定如主文。
中    華    民    國    99    年    11    月    30    日
                      交通法庭  法  官  楊雅清
以上正本證明與原本無異。
如不服本裁定，應於送達後5日內，向本院提出抗告狀。
                                書記官  吳俊龍
中    華    民    國    99    年    11    月    30    日

司法院資訊處製作；財團法人民間司法改革基金會備份。
